臺灣桃園地方法院刑事判決　　　　　　　　　　　　　九十年度訴字第一八九六號
　　公　訴　人　臺灣桃園地方法院檢察署檢察官
　　被　　　告　丙○○
　　　　　　　　己○○
　　指定辯護人　本院公設辯護人丁○○
右列被告因違反懲治盜匪條例等案件，經檢察官提起公訴（九十年度偵字第一二五四
七號)，本院判決如左：
    主  文
丙○○共同傷害人之身體，處有期徒刑柒月，扣案鐵棍貳支，沒收之；又共同連續損
壞他人之車輛，足以生損害於他人，處有期徒刑月，扣案之鐵棍貳支，沒收之；又
服用酒類，不能安全駕駛動力交通工具而駕駛，處罰金壹萬元，如易服勞役，以佰
元折算壹日。應執行有期徒刑玖月，罰金壹萬元，罰金部分，如易服勞役，以佰元
折算壹日。扣案鐵棍貳支，沒收之。
己○○共同傷害人之身體，累犯，處有期徒刑柒月，扣案鐵棍貳支，沒收之；又共同
連續損壞他人之車輛，足以生損害於他人，累犯，處有期徒刑月，扣案鐵棍貳支，
沒收之；又意圖為自己不法之所有，攜帶兇器，以強暴至使不能抗拒，而取他人之物
，累犯，處有期徒刑柒年肆月，扣案鐵棍貳支，沒收之。應執行有期徒刑捌年，扣案
鐵棍貳支，沒收之。
    事  實
一、己○○前曾於民國八十二年九月間，因妨害風化案件，經臺灣臺中地方法院於八
    十二年十一月三日以八十二年度訴字第三六八八號判決，判處有期徒刑五年，於
    同年十一月二十五日確定後送監執行，嗣於八十四年八月三十日假釋出監，迄八
    十七年九月八日假釋期滿未經撤銷，以已執行論，仍不知悛悔。
二、己○○與丙○○二人，先於桃園縣中壢市○○路青果市場附近攤販處飲酒後，於
    九十年七月二十七日下午八時三十分許，丙○○明知其飲酒後，已達不能安全駕
    駛動力交通工具之程度，仍執意駕駛車牌號碼五Ｌ—一八二一號自用小客車（未
    懸掛車牌）搭載己○○，前往同市中壢火車站，欲接己○○之女友未果，而於返
    回青果市場途中，行經同市○○○路○段觀光夜市旁時，己○○因不滿恰好駕車
    行經該處之戊○○在看他，渠等竟基於故意毀損之犯意聯絡，分持丙○○所有放
    置車內之鐵棍，下車將戊○○所駕駛之車牌號碼九Ｎ—七七七九號自用小客車（
    車主為劉王粟妹）攔下，丙○○即持前開鐵棍，敲擊該車擋風玻璃右側及右前柱
    等處，致該車之前擋風玻璃破裂不堪使用及右前柱損壞後，二人即駕車離去，足
    生損害於劉王粟妹、戊○○。嗣於同日下午八時五十分許，丙○○駕駛前開車輛
    內載己○○，行駛至同縣市○○○路與三光路口，竟由右側欲搶先於同方向亦欲
    左轉三光路由乙○○駕駛內載甲○○之車牌號碼七Ｂ—０七五六號自用小客車（
    車主為鄭秀貞），二車因而發生擦撞，丙○○、己○○二人竟承前故意毀損之概
    括犯意聯絡，分持前開鐵棍，下車敲擊乙○○所駕車輛之前擋風玻璃及右側方向
    燈等處，致其破裂損壞，足生損害於鄭秀貞、乙○○；丙○○、己○○二人繼而
    將乙○○自駕駛座強拉下車，基於傷害之犯意聯絡，共同持鐵棍毆打乙○○頭部
    、手部等處，致乙○○受有右額撕裂傷三公分、頭頂撕裂傷五公分等傷害；斯時
    ，己○○見甲○○手持皮包坐於車內，即另起意圖為自己不法所有之犯意，出手
    強搶甲○○所有之皮包（內有行動電話乙支、錢包乙只、新台幣一千二百元及甲○○之身分證、汽車駕駛執照、金融卡等物），甲○○不從，惟經一番拉扯致甲○○不能抗拒後，前開皮包仍遭己○○取走，己○○並將皮包放置於五Ｌ—一八
    二一號自用小客車之助手座上。嗣警據報趕赴現場查獲，己○○見狀迅即逃逸，
    經警自前開五Ｌ—一八二一號自用小客車助手座上查獲甲○○之皮包，並扣得丙○○、己○○二人持以毀損、傷害之鐵棍二支，復發現丙○○有酒後駕車情事，
    經警測試其呼氣酒精濃度達每公升零點三七毫克，而悉上情。
三、案經戊○○、乙○○、甲○○訴由桃園縣警察局中壢分局報請臺灣桃園地方法院
    檢察署檢察官偵查起訴。
    理  由
一、訊據被告丙○○於警詢、偵查中及本院審理中坦承涉有右揭傷害、毀損及酒後駕
    車之犯行，惟矢口否認有何強盜犯行；被告己○○則矢口否認涉有傷害、強盜及
    毀損犯行，辯稱：係丙○○下車毀損戊○○、乙○○之車輛及毆打乙○○，甲○○則是主動將皮包交給他意欲和解，其才收下的云云。經查：右揭時地犯罪事實
    ，業據丙○○為前開自白不諱，核與告訴人戊○○、乙○○、甲○○三人於警詢
    、偵查中及本院審理中指訴之情節相符，並有告訴人乙○○之診斷證明書、贓物
    領據各乙紙、車輛毀損估價單二紙、道路交通事故調查報告表乙份、車籍作業系
    統—查詢認可資料三紙、車輛暨告訴人乙○○受傷照片十五幀附卷可稽，並有丙○○所有之鐵棍二支扣案可稽，顯見被告丙○○之自白核與事實相符，就被告丙○○、己○○二人所涉右揭傷害及毀損犯行部分，自堪認定。另被告丙○○就右
    揭酒後駕車之犯行亦坦承不諱，並有酒精濃度測試表、刑法第一百八十五條之三
    查獲後測試觀察職務報告及舉發單各乙紙附卷可稽，參酌被告丙○○酒後駕駛動
    力交通工具，因不勝酒力，致注意力下降，而毀損他人車輛，其與告訴人乙○○
    所駕車輛發生擦撞，隨後衍生傷害之犯行等情，被告丙○○顯已達酒後不能安全
    駕駛動力交通工具之程度，其前開自白應屬可採。次依交通部運輸研究所七十九
    年八月對駕駛人行為之研究（酒醉駕車對駕駛行為之分析研究）指出，吐氣每公
    升酒精含量零點二五毫克等於血液中酒精濃度（Blood Alcohol Concen-
    tration簡稱ＢＡＣ)百分之零點零五（亦即每一百毫升血液中含五十毫克酒精)
    ，而ＢＡＣ到達百分之零點零八至百分之零點一五時，對駕駛能力之影響為：判
    斷力嚴重受到影響、功能與精神協調受損、駕駛之體能困難增加。對心理行為之
    影響為：產生情緒異常現象、步伐不平穩、言語不清、反應惡劣、記憶及判斷力
    受損、精神處於錯亂狀態。被告於肇事經警查獲後，測試其呼氣酒精濃度值達每
    公升零點三七毫克，經換算ＢＡＣ為零點零七四，依上揭說明及參酌前揭警員查
    獲後所製作之測試觀察紀錄表，並被告丙○○駕車與告訴人乙○○發生擦撞，嗣
    為傷害犯行之情，顯見被告應已達不能安全駕駛之程度，其所涉服用酒類不能安
    全駕駛動力交通工具而駕駛之犯行，亦堪認定。至被告己○○雖以前詞置辯，惟
    其與被告丙○○共犯之傷害、毀損犯行，業經本院為前開認定，且衡諸一般社會
    大眾在駕駛汽車與人發生擦撞等意外時，固多有爭執，然鮮有在肇事原因及責任
    未經釐清前，即主動請求和解之常情，縱告訴人甲○○見被告二人毆打告訴人乙○○之惡狀甚狠，欲主動和解以求息事寧人，其自會以交付現金、簽訂和解書等
    方式對被告二人提出，是以，除非告訴人甲○○已因不能抗拒至失其對手持皮包
    之支配力，否則，其絕無可能主動將裝有個人私密證件、手機等重要物品之皮包
    拱手交出，此外，告訴人甲○○亦堅稱：皮包係遭被告己○○搶走等語足資佐證
    ，顯見被告己○○所辯：警方在前開五Ｌ—一八二一號自用小客車內查獲之皮包
    乙只，係告訴人甲○○主動交出用以和解云云，並不合理，乃屬事後卸責之詞，
    並無足採。從而，本件事證明確，被告二人之犯行已堪認定，應予依法論科。
二、按刑法第二條第一項規定：「行為後法律有變更者，適用裁判時之法律。但裁判
    前之法律有利於行為人者，適用最有利於行為人之法律。懲治盜匪條例業經立法
    院廢止，並經總統於中華民國九十一年一月三十日公告，於同年二月一日生效，
    另刑法第三百二十八條、第三百三十條亦有修正，並經總統於九十一年一月三十
    日公告，於同年二月一日生效。考其立法之目的，在以修正後之刑法取代上開條
    例，避免修正前之刑法發生中間法之效力。故懲治盜匪條例雖曰廢止，然因廢止
    前後，被告行為在行為時之裁判時，均有刑罰規定，該條例之廢止，自屬刑法第
    二條第一項之行為後法律有變更，而非刑事訴訟法第三百零二條第四款、第三百
    八十一條、第三百九十三條第四款所稱之刑法「廢止」，亦無所謂因該條例之廢
    止而應回復適用修正前刑法相關條文之餘地。依上說明，被告二人行為後，法律
    有變更，依刑法第二條第一項規定，並參酌二十五年上字第二六七號、二十八年
    上字第二三九七號、五十一年台上字第二一七九號諸判例意旨，自應就被告行為
    時有效之懲治盜匪條例與裁判時已修正之刑法予以比較適用。又懲治盜匪條例第
    五條第一項第一款規定：「有左列行為之一者，處無期徒刑或七年以上有期徒刑
    ：一、意圖為自己或第三人不法所有，以強暴、脅迫、藥劑、催眠術或他法，致
    使不能抗拒而取他人之物或使其交付者。」，而修正後之刑法第三百二十八條第
    一項規定：「意圖為自己或第三人不法之所有，以強暴、脅迫、藥劑、催眠術或
    他法，至使不能抗拒，而取他人之物或使其交付者，為強盜罪，處五年以上有期
    徒刑。」及同法第三百三十條第一項規定：「犯強盜罪而有第三百二十一條第一
    項各款情形之一者，處七年以上有期徒刑。」，經比較新舊法後，應適用裁判時
    刑法第三百三十條第一項規定較有利於被告己○○，依刑法第二條第一項前段之
    規定，應適用修正後刑法第三百三十條第一項之規定論處，合先敘明。
三、查刑法第三百三十條第一項第三款之攜帶兇器強盜罪，所謂兇器之種類並無限制
    ，凡客觀上足對人之生命、身體、安全構成威脅，具有危險性之兇器均屬之，且
    只須為強盜犯行時攜帶此種具有危險性之兇器為已足，並不以攜帶之初有行兇之
    意圖為必要。復經本院檢視扣案之鐵棍，認係金屬材質，質地堅硬，且客觀上足
    以殺傷人之生命、身體之器械，顯為具有危險性之兇器。核被告丙○○、己○○
    所為傷害及毀損部分犯行，係犯刑法第二百七十七條第一項傷害罪及同法第三百
    五十四條之毀損罪；被告丙○○另犯刑法第一百八十五條之三服用酒類，不能安
    全駕駛動力交通工具而駕駛罪；被告己○○另犯刑法第三百三十條第一項之攜帶
    兇器強盜罪。被告二人間，就前開傷害及毀損犯行，均具有犯意聯絡及行為分擔
    ，應依刑法第二十八條規定論以共同正犯。被告二人二次毀損行為，均時間緊接
    ，方法相同，觸犯構成要件相同之罪名，顯係基於概括犯意為之，應依刑法第五
    十六條規定論以一罪，並加重其刑。至被告丙○○所犯傷害罪、毀損罪與服用酒
    類，不能安全駕駛動力交通工具而駕駛罪三罪間，及被告己○○所犯傷害罪、毀
    損罪與攜帶兇器強盜罪三罪間，均犯意各別，罪名不同，均應分論併罰。被告己○○前曾於八十二年九月間，因妨害風化案件，經臺灣臺中地方法院於八十二年
    十一月三日以八十二年度訴字第三六八八號判決，判處有期徒刑五年，於同年十
    一月二十五日確定後送監執行，嗣於八十四年八月三十日假釋出監，迄八十七年
    九月八日假釋期滿未經撤銷，以已執行論，此有臺灣桃園地方法院檢察署刑案資
    料查註紀錄表及臺灣高等法院被告全國前案紀錄表各乙紙附卷足憑，其受有期徒
    刑之執行完畢，五年以內再犯本件有期徒刑以上之罪，為累犯，應依刑法第四十
    七條規定遞加重其刑。爰審酌被告二人犯罪之動機、目的係禍起細故、犯罪之手
    段兇惡、渠等行為罔顧他人生命、財產之權利，所造成之危害及被告二人犯罪後
    之態度等一切情狀，分別量處如主文所示之刑，並均定其應執行之刑，就被告丙○○所受罰金部分，諭知易服勞役之折算標準，以示懲儆。扣案之鐵棍二支，為
    被告丙○○所有之物，係供被告二人犯前開傷害、毀損犯行及被告己○○犯強盜
    犯行使用，為犯罪所用之物，應依刑法第三十八條第一項第二款之規定，宣告沒
    收之。此外，本院認就被告二人之犯行，為前開論處，已足收懲儆、教化及應報
    之效，至公訴人對被告二人均求處有期徒刑十年乙節，猶嫌過重，難依其所請，
    併此敘明。
四、公訴意旨另以：被告丙○○就事實欄所載之強盜犯行，亦有犯意聯絡及行為分擔
    ，因認被告丙○○涉有懲治盜匪條例第五條第一項第一款盜匪犯行云云。經查：
（一）本件公訴人認被告丙○○亦涉有前開強盜犯行，係以告訴人乙○○、甲○○之
      指訴、診斷證明書、現場照片及扣案鐵棍，為其主要之論據。按犯罪事實應依
      證據認定之，無證據不得推定其犯罪事實，又不能證明被告犯罪者，應諭知無
      罪之判決，刑事訴訟法第一百五十四條、第三百零一條第一項分別定有明文。
（二）訊據被告丙○○堅決否認涉有公訴人所指之盜匪犯行，辯稱：其只有毀損告訴
      人乙○○之車輛及毆打乙○○而已，其不知被告己○○何時將告訴人甲○○之
      皮包取走，其是因告訴人乙○○受傷流血，欲叫告訴人甲○○去買藥幫告訴人
      乙○○止血時，告訴人甲○○才說皮包已遭被告己○○搶走，其並未強盜等語
      。經查：本院就告訴人甲○○所有之皮包如何被強盜乙節詢之告訴人乙○○、
      甲○○，告訴人乙○○稱：「（問：為何會被被告毆打？）我也不曉得，車禍
      發生後，被告二人一同下車來到我車旁用鐵棍砸我的車子，我車子擋風玻璃因
      此受損（如偵卷第三十二頁下方照片所示），並把我從車內拉出來，均用鐵棍
      毆打我，我的頭部、手部、腳部均有被毆打並受傷。當時我的女朋友甲○○在
      車上，因我被打所以我沒有注意到他當時的行動如何。我也不知道甲○○的皮
      包是如何被搶走的。」；告訴人甲○○稱：「（問：當時他們在毆打乙○○時
      ，你人在何處？做何事？）我一直待在車上，被告之一把我的手提包搶走，搶
      我的被告不是陳璟峰（提示偵卷第九頁照片），是另一個被告搶走的。後來因
      為我男朋友頭部受傷流血，所以搶我手提包的人一直叫我下車，我才下去，‧
      ‧‧過沒多久，警察就來了。當時搶我手提包的人就馬上跑走了。」、「（問
      ：為何你的皮包在被告車上？）當時我坐在車上，我看到這種情形很緊張，就
      死命抓著皮包並一直叫他們不要打乙○○，被告己○○就走向我，並搶我的皮
      包，我一直不給他，但仍然被他搶走。」、「（問：當時另外一個被告是否知
      道你的皮包已經被己○○搶走了？）應該不知道。」、「（問：何人叫你去買
      藥給乙○○擦的？）丙○○。」等語明確，顯見被告丙○○所辯核與事實相符
      。
（三）綜上所述，被告丙○○對被告己○○強盜告訴人甲○○之皮包乙節，應無認識
      ，就此部分自難認定其與被告己○○間有何犯意聯絡及行為分擔，而為共同正
      犯，是其前開所辯，應可採信。此外，復查無其他積極證據證明被告丙○○確
      有公訴人所指此部分之犯行，惟公訴意旨認此部分與前揭論罪科刑之傷害罪、
      毀損罪間有方法、目的之牽連關係，屬裁判上之一罪，爰不另為無罪之諭知。
據上論斷，應依刑事訴訟法第二百九十九條第一項前段，刑法第二條第一項前段、第
二十八條、第五十六條、第一百八十五條之三、第二百七十七條第一項、第三百五十
四條、第三百三十條第一項、第四十七條、第四十二條第二項、第五十一條第五款、
第三十八條第一項第二款，罰金罰鍰提高標準條例第一條前段、第二條，判決如主文
。
本案經檢察官郭靜文到庭執行職務。
中      華      民      國   九十一     年       十一   月      一      日
                              臺灣桃園地方法院刑事第一庭
                              審判長法  官  吳  爭  奇
                                    法  官  陳  永  來
                                    法  官  胡  芷  瑜
右正本證明與原本無異。
如不服本判決，應於判決送達後十日內向本院提出上訴狀 (應附繕本)，上訴於臺灣
高等法院。
                                    書記官  劉  晨  輝
中      華      民      國   九十一     年       十一   月      六      日
附論罪科刑依據之法條：
中華民國刑法第一百八十五條之三：
服用毒品、麻醉藥品、酒類或其他相類之物，不能安全駕駛動力交通工具而駕駛者，
處一年以下有期徒刑、拘役或三萬元以下罰金。
中華民國刑法第二百七十七條：
傷害人之身體或健康者，處三年以下有期徒刑、拘役或一千元以下罰金。
中華民國刑法第三百三十條
犯強盜罪而有第三百二十一條第一項各款情形之一者，處七年以上有期徒刑。
前項之未遂犯罰之。
中華民國刑法第三百五十四條：
毀棄、損壞前二條以外之他人之物或致令不堪用，足以生損害於公眾或他人者，處二
年以下有期徒刑、拘役或五百元以下罰金。
